【裁判字號】    99,訴,1155
【裁判日期】    991109
【裁判案由】    妨害性自主罪
【裁判全文】
臺灣臺北地方法院刑事判決              99年度訴字第1155號
公  訴  人  臺灣臺北地方法院檢察署檢察官
被      告  丙○○
輔  佐  人  乙○○
即被告之父
上列被告因妨害性自主罪案件，經檢察官提起公訴（99年度偵字
第15479 號），本院判決如下：
    主  文
丙○○意圖性騷擾，乘人不及抗拒而為觸摸其臀部之行為，處有
期徒刑月，如易科罰金，以新臺幣壹仟元折算壹日；又傷害人
之身體，處有期徒刑月，如易科罰金，以新臺幣壹仟元折算壹
日。應執行有期徒刑肆月，如易科罰金，以新臺幣壹仟元折算壹
日。
    事  實
一、丙○○於民國99年6 月30日16時30許，在臺北市中正區○○
    ○路○ 段110 號雄豪鐘錶店前，見已成年之A 女（代號3309
    甲○9904號，姓名年籍詳卷）正在該鐘錶店內專心觀覽鐘錶，
    認有機可乘，竟意圖為性騷擾，趨前走至A 女背後，趁A 女
    不及抗拒之際，即徒手朝A 女臀部撫抓1 下，隨即放開，丙
    ○○並往店外正欲離去。A 女見狀，欲上前攔阻丙○○，丙
    ○○明知此時猛力推擠、拉扯會導致A 女受傷之情，竟仍基
    於傷害之犯意，執意掙脫離去，而與A 女相互推擠、拉扯，
    以致造成A 女受有手臂3 處0. 5公分×1 公分、0.5 公分×
    1 公分、0.5 公分×0.5 公分之傷害。嗣經A 女報案，始經
    警員循線查獲。
二、案經A 女訴請臺北市政府警察局中正第二分局移送臺灣臺北
    地方法院偵查起訴。
    理  由
壹、證據能力：
    按被告以外之人於審判外之言詞或書面陳述，除法律有規定
    者外，不得作為證據。又被告以外之人於審判外之陳述，雖
    不符前4 條之規定，而經當事人於審判程序同意作為證據，
    法院審酌該言詞陳述或書面陳述作成時之情況，認為適當者
    ，亦得為證據，當事人、代理人或辯護人於法院調查證據時
    ，知有第159 條第1 項不得為證據之情形，而未於言詞辯論
    終結前聲明異議者，視為有前項之同意，刑事訴訟法第159
    條第1 項、第159 條之5 分別定有明文。查：本件證人A 女
    於警詢及偵查中（未經具結）所為之陳述，固為被告以外之
    人於審判外之陳述，屬傳聞證據，惟公訴人、被告丙○○就
    前開審判外之陳述於本院準備程序中並未爭執其證據能力，
    迄言詞辯論終結前，亦未表示異議，而本院審酌證人A 女於
    陳述作成時之情況，核無違法取證及證明力明顯過低之瑕疵
    ，亦認為以之作為證據為適當，揆諸上開規定，本院認證人
    A 女於警詢及偵查中所為之證言有證據能力。
貳、實體方面：
一、茲就犯罪事實各項分述如下
  (一)被訴意圖性騷擾，乘人不及抗拒而為觸摸其臀部罪部分：
    此部分犯罪事實，業經被告於警詢、偵查及本院審理時均坦
    承不諱（見99年度偵字第15479 號偵查卷第42頁、本院99年
    10月28日審判筆錄第8 頁），核與證人A 女於警詢、偵查中
    及本院審理中指述情節相符合（同前偵查卷第14頁至第15頁
    、第48頁、本院99年10月28日審判筆錄第第4 頁至第5 頁）
    ，並卷附有監視器錄影光碟1 份及本院99年10月28日勘驗監
    視器錄影光碟之勘驗筆錄1 份在卷可憑，足徵被告前開自白
    與事實相符合。
  (二)被訴傷害罪部分
    訊據被告矢口否認有何傷害犯行，辯稱：是證人A 女抓伊時
    ，自己不小心受傷，伊沒有對證人A 女動手云云。經查：
  (1)此部分犯罪事實，已經證人A 女於警詢、偵查及本院審理中
    證述明確（同前偵查卷第15頁、第48頁、本院97年10月28日
    審判筆錄第5 頁），並有卷附國防醫學院三軍總醫院附設民
    眾診療服務處診斷證明書1 份、監視器錄影光碟1 份及本院
    9910月28日勘驗監視器錄影光碟之勘驗筆錄1 份在卷可稽。
  (2)雖被告一再辯稱：是證人A 女抓伊時，自己不小心受傷，伊
    沒有對證人A 女動手云云。惟：
  依證人A 女於警詢中指稱：伊當時發現遭被告性騷擾伊後，
    伊馬上反應要抓被告，但在拉扯中伊遭被告推因此受傷，伊
    的左手臂3 處挫傷等語（同前偵查卷第15頁）；於偵查中指
    稱：伊要抓住被告，被告想掙脫，伊在拉扯時左手遭被告抓
    傷等語（同前偵查卷第48頁）；於本院審理中再證稱：伊把
    被告抓住，被告想要逃跑，被告就把伊推到旁邊的牆壁，伊
    的手還磨到牆壁，所以受傷，伊就去驗傷。伊一直抓住被告
    ，直到警察到場等語（見本院99年10月28日審判筆錄第5 頁
    ），而證人A 女與被告素不相識，無恩怨關係，證人A 女前
    開所言應無甘冒偽造罪之風險故意誣陷被告之必要。
  再經本院當庭播放監視器錄影內容結果：於影片播放時間59
    秒時有一男子（即被告）走入店內，並走至該女子（即證人
    A 女）背後，於影片播放時間1 分03秒時該男子向前趨近該
    女子，1 分05秒時該男子離開女子並從畫面右側走道走往門
    口，於影片播放時間1 分07秒該女子亦轉身走往門口，於影
    片播放時間1 分09秒時該女子取下右肩上黑色皮包敲擊該男
    子右肩及背部，男子繼續往門口走去，該女子伸出右手做出
    抓該男子之舉動，惟因畫面過於模糊無法辨認有無身體接觸
    等情，有本院99年10月28日勘驗筆錄1 件在卷足憑（見本院
    卷附），已足見斯時被告正欲離去該鐘錶店時，證人A 女馬
    上追出，並出手企圖阻攔被告離去之情，而均與證人A 女前
    揭證述情節相符合。佐以被告於偵查中經檢察官質問被告有
    關證人A 女之手臂受傷原因時，被告亦答稱是與伊拉扯受傷
    等情（同前偵查卷第42頁），且以被告正值壯年體型壯碩、
    證人A 女僅為女性，被告遭證人A 女阻攔後，欲猛力掙脫之
    情況下，而與證人A 女推擠、拉扯，並造成證人A 女受有傷
    害，亦未悖離常情，足認證人A 女前開所為證述應屬實情，
    值堪信實。
  又被告具有國中畢業程度，於案發時年屆40餘歲，有被告年
    籍資料1 份在卷可稽（見偵查卷證物袋內），其應具有相當
    豐富之社會閱歷、經驗及判斷力，佐以被告之身材，自當知
    悉於前揭情節之際，己身如與證人A 女推擠、拉扯，會導致
    對方受有傷害之情，然被告仍不顧，執意擺脫遭證人A 女抓
    住之雙手，而與證人A 女為前揭推擠、拉扯之行為，其有傷
    害之故意甚明。
  基此，被告辯稱並無傷害證人A 女行為云云顯係卸責之詞，
    不足採信。
  (三)綜上，本件事證明確，被告犯行，均堪認定，應依法論科。
    又被告雖領有輕度智障之身心障礙手冊（見本院卷附），然
    被告於本院審理應訊時，其精神狀況均屬正常，且依被告於
    本案案後接受警員、檢察官詢問時，對為何事至警察局製作
    筆錄，及對重要詢問問題均知所防禦，或為避重就輕之回答
    等情（同前偵查卷第7 頁至第8 頁、第29頁至第30頁、第42
    頁），足見被告於本案行為時之思路尚屬清晰，於各犯罪重
    要情節，瞭然於懷，並無因其患有上述病症，致不能辨識其
    行為違法或欠缺依其辨識而行為之能力，或前揭能力顯著減
    低之情形，故被告於行為當時之精神程度與普通人相同，自
    應對其行為負完全之刑事責任，併予說明。
二、按性騷擾防治法第2 條就性騷擾為定義，規定：「本法所稱
    之性騷擾，係指性侵害犯罪以外，對他人實施違反其意願而
    與性或性別有關之行為，且有下列情形之一者：一、以該他
    人順服或拒絕該行為，作為其獲得、喪失或減損與工作、教
    育、訓練、服務、計畫、活動有關權益之條件。二、以展示
    或播送文字、圖畫、聲音、影像或其他物品之方法，或以歧
    視、侮辱之言行或以他法，而有損害他人人格尊嚴，或造成
    使人心生畏怖、感受敵意或冒犯之情境或不當影響其工作、
    教育、訓練、服務、計畫、活動或正常生活之進行。」而同
    法第25條則就特定之性騷擾為刑罰之規定：「意圖性騷擾、
    乘人不及抗拒而為親吻、擁抱或觸摸其臀部、胸部或其他身
    體隱私處之行為者，處二年以下有期徒刑、拘役或科或併科
    新臺幣十萬元以下罰金（第1 項）。前項之罪，須告訴乃論
    （第2 項）」，並參酌該法第1 條第1 項「為防治性騷擾及
    保護被害人之權益，特制訂本法」所揭示之立法意旨以觀，
    顯然社會習稱所謂襲胸（下體）、狼吻等性騷擾行為，並非
    立法者所謂之性侵害犯罪（關於性侵害犯罪之定義，參見性
    侵害犯罪防治法第3 條規定），為加強性騷擾之防治及被害
    人之保護，故就現行刑法並未處罰而不具強制性之猥褻行為
    ，另立性騷擾防治法上開規定加以規範。否則，上開「性騷
    擾」之猥褻行為手段莫不違背被害人主觀意願，如立法者本
    意認為已該當於刑法第224 條之強制猥褻罪，何須另外列入
    性騷擾防治法規範，是刑法第224 條罪名之成立，顯然係以
    行為人猥褻手段具有強制性，足以壓抑被害人之主觀意願為
    要件，與性騷擾防治法第25條第1 項之罪，行為人係以猥褻
    手段但不具強制性有別。而依被告於警詢及偵查中均供稱：
    伊只摸了1 下，伊是用右手摸證人A 女臀部等語（同前偵查
    卷第8 頁、第42頁）；證人A 女於偵查中亦證稱：被告用手
    捏抓伊臀部，約幾10秒等語（同前偵查卷），抑且，觀諸錄
    影監視器攝錄之內容：於影片播放時間59秒時有1 男子走入
    店內，並走至該女子背後，於影片播放時間1 分03秒時該男
    子向前趨近該女子，1 分05秒時該男子離開女子並從畫面右
    側走道走往門口，於影片播放時間1 分07秒該女子亦轉身走
    往門口等情（見本院99年10月28日審判筆錄第3 頁），可知
    被告趨前靠近證人A 女之背後，嗣後離去，此期間相當短暫
    ，顯見被告是對證人A 女之身體為偷襲式、短暫性之不當觸
    摸行為，並無施用強制力以壓制證人A 女甚明，故核其此部
    分所為，係犯性騷擾防治法第25條第1 項之性騷擾罪，公訴
    人起訴認係犯刑法第224 條之強制猥褻罪，尚有未合，惟其
    基本事實相同，起訴法條應予變更；另被告出手推擠、拉扯
    證人A 女，造成證人A 女受傷部分，核其此部分所為係犯刑
    法第277 條第1 項之普通傷害罪。被告所犯前開2 罪，犯意
    各別，行為互殊，應予分論併罰。爰審酌被告雖為輕度智障
    之人士，仍本應自愛自重，卻為滿足私慾，在人潮眾多之鐘
    錶店內，對證人A 女為騷擾行為，欠缺尊重女性身體自主權
    之觀念，另證人A 女於發現遭騷擾後，旋即攔阻，被告欲求
    掙脫，竟與證人A 女相互推擠、拉扯，並造成證人A 女受傷
    ，所為均屬非是，且被告犯罪後，僅坦承性騷擾犯行，猶否
    認傷害行為，及迄今仍未賠償證人A 女所受之損害等一切情
    狀，分別量處如主文所示之刑，並俱諭知易科罰金之折算標
    準，及定應執行之刑，並諭知易科罰金之折算標準。
據上論斷，應依刑事訴訟法第299 條第1 項前段、第300 條，性
騷擾防治法第25條第1 項，刑法第11條前段、第277 條第1 項、
第41條第1 項前段、第51條第5 款，判決如主文。
本案經檢察官徐仕瑋到庭執行職務
中    華    民    國    99    年    11    月    9     日
                    臺灣臺北地方法院刑事第十七法庭
                            審判長法  官  劉煌基
                                  法  官  楊雅清
                                  法  官  賴淑美
上正本證明與原本無異。
如不服本判決應於收受送達後10日內向本院提出上訴書狀，並應
敘述具體理由；其未敘述上訴理由者，應於上訴期間屆滿後20日
內向本院補提理由書（均須按他造當事人之人數附繕）「切勿逕
送上級法院」。
                                  書記官  許翠燕
中    華    民    國    99    年    11    月    15    日
附錄本案論罪科刑法條全文
性騷擾防治法第25條
意圖性騷擾，乘人不及抗拒而為親吻、擁抱或觸摸其臀部、胸部
或其他身體隱私處之行為者，處二年以下有期徒刑、拘役或科或
併科新臺幣十萬元以下罰金。
前項之罪，須告訴乃論。
中華民國刑法第284條
（過失傷害罪）
因過失傷害人者，處 6 月以下有期徒刑、拘役或 5 百元以下罰
金，致重傷者，處 1 年以下有期徒刑、拘役或 5 百元以下罰金
。
從事業務之人，因業務上之過失傷害人者，處 1 年以下有期徒
刑、拘役或 1 千元以下罰金，致重傷者，處 3 年以下有期徒刑
、拘役或 2 千元以下罰金。

司法院資訊處製作；財團法人民間司法改革基金會備份。
